臺灣高等法院刑事裁定
111年度毒抗字第441號
抗  告  人
即  被  告  王基益





上列抗告人即被告因聲請施以強制戒治案件，不服臺灣新北地方
法院中華民國111年4月21日，111年度毒聲字第429號裁定（聲請
案號：臺灣新北地方檢察署111年度毒偵緝字第718、719號、111
年度聲戒字第83號），提起抗告，本院裁定如下：
    主  文
抗告駁回。
    理  由
一、原裁定意旨略以：本件抗告人即被告甲○○（下稱被告）因施
    用第二級毒品案件，前經原審以110年度毒聲字第960號裁定
    令入勒戒處所觀察、勒戒，執行後經法務部○○○○○○○○附設勒
    戒處所評估結果，認被告仍有繼續施用毒品傾向，有原審前
    開裁定、法務部○○○○○○○○民國111年4月8日北所衛字第11113
    000640號函暨附件有無繼續施用毒品傾向證明書在卷可憑。
    據此，被告既有繼續施用毒品之傾向，應依法令入戒治處所
    施以強制戒治。是檢察官聲請原審裁定令被告入戒治處所施
    以強制戒治，於法自屬有據，爰依毒品危害防制條例第20條
    第2 項後段（原裁定漏載毒品危害防制條例第20條第3項，
    爰予以補充）之規定，裁定被告令入戒治處所強制戒治，其
    期間為6個月以上，至無繼續強制戒治之必要為止，但最長
    不得逾1年等語。
二、抗告意旨略以：被告在所執行觀察、勒戒期間表現良好，未
    曾遭主管告誡，並未違規，而在社會上有穩定工作，且老闆
    已告知有意願並在等待返回工作崗位，且尚有工作事項未完
    成。被告年歲已高，並有未婚妻及幼女等待被告扶養教導，
    且是家中重要經濟來源，被告返鄉後必定痛改惡習，不再使
    用藥物毒品，懇請給予一次自新之機會。又原裁定註明4月8
    日北所發文至原審，惟裁定日為4月21日，被告於觀察勒戒
    第50日收到裁定開始戒治，但因被告於觀察勒戒期中於32日
    左右裁定戒治，被告認有失公平、比例原則，懇請從輕裁定
    起算日期云云。
三、按觀察、勒戒後，檢察官或少年法院（地方法院少年法庭）
    依據勒戒處所之陳報，認受觀察、勒戒人無繼續施用毒品傾
    向者，應即釋放，並為不起訴之處分或不付審理之裁定；認
    受觀察、勒戒人有繼續施用毒品傾向者，檢察官應聲請法院
    裁定或由少年法院（地方法院少年法庭）裁定令入戒治處所
    強制戒治，其期間為6個月以上，至無繼續強制戒治之必要
    為止。但最長不得逾1年；依前項規定為觀察、勒戒或強制
    戒治執行完畢釋放後，3年後再犯第10條之罪者，適用本條
    前2項之規定，毒品危害防制條例第20條第2項、第3項分別
    定有明文。
四、經查：
　㈠被告因施用第二級毒品案件，經原審以110年度毒聲字第960
    號裁定令入勒戒處所施以觀察、勒戒，嗣被告於法務部○○○○
    ○○○○附設勒戒處所執行觀察、勒戒期間，經評定前科紀錄與
    行為表現26分、臨床評估36分、社會穩定度0分，小計靜態
    因子56分、動態因子6分，總分62分，綜合判斷認定有繼續
    施用毒品傾向等節，有臺灣新北地方法院110年度毒聲字第4
    29號裁定、本院被告前案紀錄表、法務部○○○○○○○○000年4月
    8日北所衛字第11113000640號函所附有無繼續施用毒品傾向
    證明書、有無繼續施用毒品傾向評估標準紀錄表存卷可考。
    是被告經觀察、勒戒後，仍有繼續施用毒品之傾向，原審認
    檢察官之聲請於法有據，依毒品危害防制條例第20條第2項
    後段、第3項之規定，命被告進入戒治處所強制戒治，於法
    並無不合。
　㈡被告雖執上情提起抗告。惟查：
　⒈毒品危害防制條例規定強制戒治之目的，係因施用毒品成癮
    者，其心癮不易戒除，難以戒絕斷癮，致其再犯率均偏高，
    故有持續收容於戒治處所施以強制戒治之必要。是毒品危害
    防制條例第20條第2項關於強制戒治之規定，係屬強制規定
    ，只要觀察、勒戒後，經評定有繼續施用毒品傾向者，檢察
    官即應聲請法院裁定令入戒治處所強制戒治，並無例外。被
    告前經原審裁定令入勒戒處所觀察、勒戒，復經專業評估有
    繼續施用毒品傾向，無法戒斷毒癮，自有依法施以強制戒治
    之必要。而被告之個人暨家庭因素要非評估有無繼續施用傾
    向之項目，準此，被告以其須返回工作崗位，個人年事已高
    ，尚須照顧家庭且為家庭經濟支柱為由，請求給予自新之機
    會云云，要屬無據。
　⒉本件被告係於111年3月3日起執行觀察勒戒，嗣經原審於111
    年4月21日裁定令入戒治處所施以強制戒治，其期間為6個月
    以上，至無繼續強制戒治之必要為止，但最長不得逾1年，
    而強制戒治起算日為111年4月21日，指揮書執畢日期為112
    年4月20日等情，有原裁定、本院被告前案紀錄表可憑，足
    認被告執行強制戒治期間係自原審作成裁定之日起算。又法
    務部○○○○○○○○雖於111年4月8日即將被告有無繼續施用毒品
    傾向之評估結果函送至法院，惟法院仍須綜合審酌卷內事證
    以裁定被告是否有施以強制戒治之必要，要非徒憑法務部○○
    ○○○○○○函送之評估結果即可逕為裁定，且法院之裁定方可憑
    為檢察官指揮執行之依據。是法院經審理後，作成被告應施
    以強制戒治之裁定，並以該裁定作成之日期起算被告強制戒
    治之期間，於法並無不合，難謂有何違反比例原則或有失公
    平之情形。是抗告意旨徒憑己意，泛稱強制戒治期間之起算
    時點，有失公平比例原則，請求從輕起算戒治日期云云，洵
    屬無據。
　㈢綜上，原審認被告經觀察、勒戒後，仍有繼續施用毒品之傾
    向，依毒品危害防制條例第20條第2項、第3項之規定，裁定
    令入戒治處所強制戒治，經核於法要無不合。被告提起抗告
    ，泛以個人及家庭因素為由，並以本件強制戒治期間之起算
    時點有失公平，請求從輕起算戒治日期云云，指摘原裁定不
    當，為無理由，應予駁回。　
據上論斷，應依刑事訴訟法第412條，裁定如主文。　
中　　華　　民　　國　　111 　年　　6 　　月　　17　　日
                  刑事第十一庭  審判長法　官  張江澤
                                      法　官  梁志偉
                                      法　官  章曉文
以上正本證明與原本無異。
不得再抗告。
                                      書記官  賴又瑄
中　　華　　民　　國　　111 　年　　6 　　月　　17　　日